臺灣桃園地方法院交通事件裁定　　　　99年度交聲字第1704號
原處分機關　交通部公路總局新竹區監理所中壢監理站
異　議　人　徐中軒
送達代收人　吳宜真
上列異議人即受處分人因違反道路交通管理處罰條例案件，對於
交通部公路總局新竹區監理所中壢監理站民國99年10月25日所為
之處分（原處分案號：壢監裁字第裁53-A06YR7563號），聲明異
議，本院裁定如下：
    主    文
原處分撤銷。
徐中軒不罰。
    理    由
一、原處分意旨略以：本件異議人即受處分人徐中軒所有之車牌
    號碼9A-7338 號自用一般小客車，於民國99年9 月29日晚間
    9 時2 分許，在臺北市○○○路○ 段272 號前之禁止臨時停
    車處（黃線處）停車，經臺北市政府警察局交通警察隊舉發
    「在劃有禁止停車標線之處所停車黃線違停」之違規。異議
    人於舉發通知單上所載應到案日期前陳述意見，經原處分機
    關調查後，仍認異議人確有前述違規行為，爰依道路交通管
    理處罰條例第56條第1 項第4 款規定，處罰鍰新臺幣（下同
    ）900 元等語。
二、異議意旨略以：伊於停車時並未發現任何「0-24時黃線禁止
    停車」之標誌牌，經到場員警告知後，才察覺係設立在前方
    路口，惟該號誌牌與路口之紅綠燈位在同一根鐵桿，且在大
    樹下，根本無從發現，為此聲明異議等語。
三、按汽車駕駛人停車時，在設有禁止停車標誌、標線之處所停
    車，處600 元以上1,200 元以下罰鍰，道路交通管理處罰條
    例第56條第1 項第4 款定有明文。
四、經查：
  (一)異議人所有之前揭汽車，於前述時、地停放在地面繪有黃實
    線之路段，為警擎單舉發乙節，為異議人所不否認，且有卷
    內之臺北市政府警察局舉發違反道路交通管理事件通知單、
    照片附卷（參本院卷第5 頁反面、第8 頁）可佐，應甚明確
    ，而堪認定。又臺北市○○○路○ 段與延吉街路口業已設立
    「0-24：00黃線禁止停車」之標誌牌，此亦有臺北市政府警
    察局交通警察大隊100 年2 月25日北市警交大執字第100303
    76400 號函及所附之現場圖、照片可參（參本院卷第21頁至
    第30頁），是原處分機關以異議人違規事證明確，爰依前揭
    規定裁處，固非所據。
  (二)惟按違反行政法上義務之行為非出於故意或過失者，不予處
    罰，行政罰法第7 條第1 項定有明文；又標線，依其型態分
    類，其中「線條」，係以實線或虛線標繪於路面或緣石上，
    用以管制交通者，而「黃實線」設於路側者，用以禁止停車
    ，此觀道路交通標誌標線號誌設置規則第149 條第1 項第1
    款第4 目至明。再禁止停車線，用以指示禁止停車路段，以
    劃設於道路緣石正面及頂面為原則，無緣石之道路得標繪於
    路面上，距路面邊緣以30公分為度；本標線為黃實線，線寬
    除設於緣石正面者以緣石高度為準外，其餘皆為10公分；本
    標線禁止時間為每日上午7 時至晚間8 時，如有延長或縮短
    之必要時，應以標誌及附牌標示之，道路交通標誌標線號誌
    設置規則第168 條第1 項、第2 項及第4 項均有規定。由是
    可見，就地面標線繪設黃色實線路段，原則上上午7 時至晚
    間8 時禁止停車，僅例外得以標誌及附牌標示於前述時段外
    ，縮短或延長禁止停車時間。本件異議人係於晚間9 時2 分
    許將汽車停放於黃實線上為警製單舉發，其在黃實線停車之
    時間顯然早已超過晚間8 時，因而，爭點在於異議人並未察
    看該公告禁止停車之標誌及附牌是否具有故意或過失。依臺
    北市政府警察局交通警察大隊前揭函文及所附照片所示，前
    開公告黃線禁止停車之標誌牌，確實佇立於距離異議人停車
    處約48 .2 公尺處，而該標誌牌位於十字路口（即忠孝東路
    四段與延吉街口），其上有行道樹之樹枝、樹葉，又與行人
    專用號誌設於同一桿柱上，異議人於夜間駕車行經該處能否
    清楚看到標誌牌及其標示內容，即有所疑，且原處分機關未
    能提出任何證據以資證明異議人常行經該處，早已知道該標
    誌設立之位置、標示內容，亦難據以認定其有何故意可言。
    復依現場圖所示，忠孝東路四段距延吉街口之9.4 公尺均繪
    有紅實線，之後該路段直到忠孝東路280 號處，長約有84.1
    公尺均繪製黃實線（即現場圖A 點至B 點），280 號前約有
    4.6 公尺之紅實線（即B 點至C 點），280 號至290 號長約
    57.5公尺，地面上亦繪有黃實線（即C 點至D 點），在忠孝
    東路四段290 號前方亦有相同內容之公告黃線禁止停車之標
    誌牌，以異議人行車動向而言，根本不可能看到290 號前方
    之標誌牌，且該標誌牌距離異議人停車之位置約為110.8 公
    尺，更難期待異議人在停車當下能夠注意到此；又異議人停
    車之黃線距離約84.1公尺，在此黃實線之開始（A 點）至紅
    實線交接處（B 點）均無任何標誌牌，顯難期待異議人可以
    看到路口「唯一」之標誌牌，反而更有可能令人相信該路段
    並未有任何延長禁止停車之標示。況本院以為，既然黃色實
    線路段，原則上上午7 時至晚間8 時禁止停車，僅例外得以
    標誌及附牌標示，就此「例外事由」更應該清楚標示，讓汽
    車駕駛人可以立即、清楚查悉，否則即難苛駕駛人須時時提
    高注意義務，如此即失「原則」與「例外」之界線，故異議
    人主張本件「0-24時黃線禁止停車」之標誌牌設置不當，其
    對於本件違規並無故意或有任何過失，即屬有據。迺原處分
    機關未察，進而對異議人加以裁罰，即難認允洽；異議人以
    前詞為由，向本院提出異議，即有理由，爰撤銷原處分，並
    由本院另為異議人不罰之諭知。
五、據上論斷，應依道路交通事件處理辦法第19條前段，裁定如
    主文。
中    華    民    國   100    年    4     月    11    日
                    交通法庭  法  官    陳德池
以上正本證明與原本無異。
如不服本裁定，應於裁定送達後5 日內向本院提出抗告狀。
                              書記官  李玉華
中    華    民    國   100    年    4     月    11    日